最高法院刑事判決　　　　　　　　　　　　　　　八十八年度台上字第五九○二號
　　上　訴　人　丙○○
　　　　　　　　乙○○
　　　　　　　　甲○○
　　共　　　同
　　選任辯護人　歐榮宜律師
右上訴人等因殺人未遂案件，不服台灣高等法院中華民國八十八年六月三十日第二審
更審判決（八十八年度上更(二)字第一九六號，起訴案號：台灣新竹地方法院檢察署八
十五年度偵字第三二七一、三四七二號），提起上訴，本院判決如左：
    主  文
原判決撤銷，發回台灣高等法院。
    理  由
本件原判決認定上訴人丙○○因懷疑其所經營之「久久TV PUB」於民國八十五年一月
一日遭鄭文盛砸損，心生不滿，擬找鄭文盛理論，乃透過上訴人甲○○聯絡已判刑確
定之余進長帶槍枝，於同年月二日晚間，到新竹市○○路「老樹 PUB」會合，另囑
其店內職員亦邀同鄭文盛於同晚十一時，前往「老樹 PUB」見面。丙○○之兄即上訴
人乙○○獲悉「久久TV PUB」被砸，亦於同晚至新竹市○○路四十一號，鄭文盛所經
營之「冷酷 PUB」與鄭文盛理論，因雙方爭執未果，乙○○乃以電話與在「老樹 PUB
」等候之丙○○聯繫。四人即相互謀議，共同基於持槍殺人之犯意聯絡，由丙○○駕
車搭載甲○○及余進長，並推由余進長帶九釐米半自動制式手槍一支及可供軍用之
制式子彈七發，共同未經許可，無故持有上開槍枝，及共同意圖供自己犯罪之用，而
持有上開軍用子彈，前往「冷酷 PUB」會合。同日晚上十一時二十五分許，乙○○跟
隨鄭文盛之後，步出「冷酷 PUB」時，適丙○○、余進長、甲○○等驅車抵達。丙○
○、余進長、甲○○立即下車與乙○○包圍鄭文盛，甲○○並從鄭文盛之後方將之架
住，四人邊推邊拉之際，余進長持前揭半自動制式手槍，朝鄭文盛射擊，因鄭文盛拉
住甲○○阻擋，不慎跌倒在地，致第一發子彈未擊中。丙○○乃高呼「給他死」，余
進長隨即射擊第二發，因卡彈未擊發，乃再射擊第三發，擊中鄭文盛右前大腿。鄭文
盛爬起後逃跑，丙○○仍高呼「給他死」，余進長再從鄭文盛背後射擊三發，其中一
發擊中右大腿後側（除第二發因卡彈未擊發外，共擊出五發子彈）。甲○○並追趕鄭
文盛約十餘公尺，喝令鄭文盛「別跑」。鄭文盛見狀，迅速逃至新竹市○○路橋附近
巷內躲避，隨即自行就醫，始倖免於難等情。因而撤銷第一審關於乙○○殺人未遂暨
丙○○、甲○○部分之判決，改判論處上訴人等共同殺人未遂罪刑，固非無見。
惟查：(一)證據雖已調查而其內容尚未明瞭者，即與未經調查無異，如遽行判決，仍屬
應於審判期日調查之證據而未予調查。原判決認定，乙○○在「冷酷 PUB」與鄭文盛
理論未果，乃以電話與在「老樹 PUB」之丙○○聯繫，上訴人等與余進長共四人，即
相互謀議持槍殺人（見原判決第二面末五行）。惟乙○○始終否認知悉余進長帶槍，
辯稱伊僅委託鄭文盛之朋友，即「冷酷 PUB」之職員樊碧霞打電話通知丙○○前來「
冷酷 PUB」，伊未直接與丙○○通話，何來謀議持槍殺人，並請求傳喚樊碧霞作證（
見原審更(二)卷第六十二頁、第七十一頁背面、第七十二頁）。本院前次發回意旨亦已
指出，當時乙○○是否知悉余進長帶槍？且乙○○在電話中與丙○○等人，究竟有何
「具體殺人之謀議及佈局」，應予究明（見原審更(二)卷第五頁背面第三行、第十一至
十三行）。乃更審判決，仍未予徹查明白，並敘明所憑之依據，即遽行判決，其違誤
之情形仍然存在。(二)有罪之判決書，須將認定之犯罪事實詳記於事實欄，然後於理由
內逐一說明其憑以認定之證據，使事實與理由兩相一致，方為合法。原判決事實認定
，丙○○經營之「久久TV PUB」遭砸損後，丙○○透過甲○○聯絡余進長帶槍，擬找
鄭文盛「理論」，乙○○亦獨自找鄭文盛「理論」；嗣乙○○與鄭文盛理論未果，始
以電話與丙○○聯繫，而謀議持槍殺人（見原判決事實欄二第一至第九行）。乃理由
卻說明「乙○○、丙○○應係事先謀議佈局，由被告丙○○召來被告甲○○及余進長
攜槍前往」（見原判決第七面第二、第三行）。究竟係丙○○、乙○○先有犯罪之謀
議與佈局，再推由丙○○召來甲○○、余進長攜槍前往殺人；或丙○○先前透過甲○
○聯絡余進長帶槍時，其目的僅止於找鄭文盛「理論」，嗣後因乙○○亦找鄭文盛理
論未果，以電話與丙○○聯繫時，始起意持槍殺人。事實之認定與理由之說明，不相
適合，自屬理由矛盾。(三)原判決事實認定，鄭文盛遭槍擊後「隨即自行就醫，始倖免
於難」（見原判決第三面第十四行），因認上訴人等之行為係犯殺人未遂罪。乃理由
卻說明，上訴人等之行為「係因未能正確擊中被害人鄭文盛要害致未生死亡結果」（
見原判決第十面末行）。則上訴人等之殺人行為，究竟係因被害人及時就醫，致未發
生死亡之結果；或因未擊中被害人要害，致未發生死亡之結果？事實之認定與理由之
說明，亦不相適合。(四)有罪判決所認定之事實，與所採用之證據，不相適合時，即屬
證據上理由矛盾，其判決當然為違背法令。原判決事實認定，槍擊時第一發未擊中，
第二發因卡彈未擊發，第三發擊中鄭文盛右前大腿，鄭文盛逃跑後再從背後射擊三發
，其中一發擊中右大腿後側（見原判決第三面第八至十三行），共計射擊六次，擊出
五發子彈。乃理由所採用之證據，即鄭文盛之證言係謂：「第一槍朝我身上射擊則打
在地上，第二槍卡彈，我親眼看他拉槍機，然後朝我身上打，則打在我右大腿一槍（
指第三發），之後我開始轉自東大路橋方向跑，結果又聽到他們射擊四聲槍響，我右
大腿從後方又中一槍」（見原判決第九面第一至五行），合計係射擊七次，擊出六發
子彈。其認定之事實，與所採用之證據，不相適合，自屬證據上理由矛盾。以上情形
，或為上訴意旨指摘所及，或為本院得依職權調查之事項，應認仍有撤銷發回更審之
原因。又原判決理由說明，上訴人等「所犯修正前槍彈藥刀械管制條例第七條第四
項及刑法第一百八十七條之罪，係以一行為觸犯數罪名，為想像競合犯，應依法從一
重之修正前槍彈藥刀械管制條例第十三條之一之規定處斷」（見原判決第十一面第
十三至十五行），其中「修正前槍彈藥刀械管制條例第十三條之一」，諒有誤載。
另論結欄贅引修正前槍（原判決誤載為砲）彈藥刀械管制條例第十一條第三項，均
併此指明。
據上論結，應依刑事訴訟法第三百九十七條、第四百零一條，判決如主文。
中      華      民      國    八十八    年      十      月    二十一    日
                              最高法院刑事第十一庭
                                  審判長法官  陳  炳  煌
                                        法官  陳  正  庸
                                        法官  陳  世  雄
                                        法官  陳  東  誥
                                        法官  張  春  福
      右正本證明與原本無異
                                              書  記  官
中      華      民      國    八十八    年      十      月    二十五    日
